臺灣高等法院刑事判決
109年度上訴字第3803號
上  訴  人  臺灣桃園地方檢察署檢察官
被      告  李其龍



上列上訴人因被告違反毒品危害防制條例案件，不服臺灣桃園地
方法院109年度審訴字第344號，中華民國109年7月31日第一審判
決（起訴案號：臺灣桃園地方檢察署109年度偵字第1462號、108
年度毒偵字第5153號、108年度偵字第31876號），提起上訴及上
訴後移送併辦(案號：臺灣桃園地方檢察署109年度偵字第22422
號），本院判決如下：
    主  文
原判決撤銷。 
甲○○持有第二級毒品純質淨重二十公克以上，處有期徒刑捌月。
又施用第一級毒品，處有期徒刑陸月，如易科罰金，以新臺幣壹
仟元折算壹日。扣案之第二級毒品甲基安非他命拾陸包（驗餘淨
重共計伍拾點柒零柒玖公克）、第一級毒品海洛因肆包（驗餘淨
重共計陸點陸壹肆捌公克）均沒收銷燬之，扣案之吸食器壹組、
電子磅秤貳臺均沒收。
    犯罪事實
一、甲○○前於民國107年間因施用毒品案件，經原審法院以107 
    年度毒聲更一字第6號裁定送觀察、勒戒後，認無繼續施用
    毒品之傾向，於108年5月20日釋放出所，並經臺灣桃園地方
    檢察署檢察官以108年度毒偵緝字第131、132、133、134號
    為不起訴處分確定。詎仍不知悔改，而分別為下列犯行：
  ㈠明知甲基安非他命係毒品危害防制條例第2條第2項第2款所列
    管之第二級毒品，不得持有及施用，竟基於持有第二級毒品
    純質淨重20公克以上之犯意，於108年6、7月間某日，在桃
    園市八德區某網咖，以不詳代價，向他人購得第二級毒品甲
    基安非他命16包，而自斯時起持有之。復基於施用第二級毒
    品之犯意，於108年8月31日中午12時許，在桃園市○○區○○街
    00號桂冠商務旅館301號房內，自其上開所購得之第二級毒
    品甲基安非他命中取出部分，置入玻璃球內燃燒吸食煙霧方
    式，施用第二級毒品甲基安非他命1次。
  ㈡另基於施用第一級毒品之犯意，於108年8月30日晚間11時許
    ，在桃園市○○區○○街00號桂冠商務旅館301號室內，以將毒
    品摻入香菸後燃燒吸食煙霧方式，施用第一級毒品海洛因1
    次。
　㈢嗣於108年8月31日下午3時40分許，在桃園市○○區○○街00號桂
    冠商務旅館301號房為警查獲，並扣得其所有之第一級毒品
    海洛因1包（驗餘淨重0.41公克）、第二級毒品甲基安非他
    命15包（驗前淨重合計49.671公克，驗餘淨重合計49.4781
    公克，純質淨重合計35.6449公克）、吸食器1組、電子磅秤
    2臺。復經臺灣桃園地方檢察署檢察官聲請羈押，於108年9
    月1日上午3時30分許，臺灣桃園地方法院法警得甲○○同意，
    自甲○○隨身包內搜索，扣得第一級毒品海洛因3包（驗前淨
    重合計6.2230公克，驗餘淨重合計6.2048公克）、第二級毒
    品甲基安非他命1包（驗前淨重1.2300公克，驗餘淨重1.229
    8公克）。
二、案經桃園市政府警察局平鎮分局移送臺灣桃園地方檢察署檢
    察官偵查起訴及移請併辦。
    理  由
壹、程序部分
一、訴追要件
　　被告甲○○於本件行為後，毒品危害防制條例第20條、第23條
    業於109年1月15日修正公布，並於同年7月15日施行。修正
    後第20條第3項規定為：「依前項規定為觀察、勒戒或強制
    戒治執行完畢釋放後，3年後再犯第10條之罪者，適用前二
    項之規定」，第23條第2項規定修正後為：「觀察、勒戒或
    強制戒治執行完畢釋放後，3年內再犯第10條之罪者，檢察
    官或少年法院（地方法院少年法庭）應依法追訴或裁定交付
    審理」，均係將修正前「5年」後再犯，改為「3年」後再犯
    ，其餘文字均無異動。另依修正後同條例第35條之1第2款規
    定，審判中之案件，法院應依修正後規定處理。今被告前因
    施用毒品案件，經原審法院以107 年度毒聲更一字第6號裁
    定送觀察、勒戒後，認無繼續施用毒品之傾向，於108年5月
    20日釋放出所，並經臺灣桃園地方檢察署檢察官以108年度
    毒偵緝字第131、132、133、134號為不起訴處分確定等情，
    有本院被告前案紀錄表可稽。被告既於上開觀察、勒戒執行
    完畢釋放後3年內，再犯本案施用毒品罪，依修正後規定，
    自應依法訴追。　　
二、證據能力
　　本判決下列所引被告以外之人於審判外之陳述，屬傳聞證據
    ，被告及檢察官審判期日中均未爭執其證據能力（見本院卷
    第87頁），且迄言詞辯論終結亦未聲明異議，本院審酌上開
    證據資料製作時之情況，尚無違法不當及證明力明顯過低之
    瑕疵，認為以之作為證據應屬適當，爰依刑事訴訟法第159
    條之5規定，認定前揭供述均有證據能力。又本案認定犯罪
    事實引用之卷內其餘非供述證據，並無證據證明係公務員違
    背法定程序取得，依同法第158條之4規定反面解釋，亦有證
    據能力。
貳、實體部分
一、認定犯罪事實所憑證據及理由 
　　上開犯罪事實，業據被告甲○○於原審準備程序、審理時及本
    院審判程序均供承不諱（原審卷第75-77、151頁，本院卷第
    90頁），且有桃園市政府警察局平鎮分局搜索扣押筆錄、扣
    押物品目錄表、扣押物品收據、勘察採證同意書、桃園市政
    府警察局平鎮分局被採尿人尿液暨毒品真實姓名與編號對照
    表、查獲施用持有毒品案件經過情形紀錄表、查獲毒品危害
    防制條例案尿液、毒品初步鑑驗報告單、檢體紀錄表、刑案
    現場照片、台灣檢驗科技股份有限公司濫用藥物檢驗報告、
    法務部調查局濫用藥物實驗室鑑定書、交通部民用航空局航
    空醫務中心毒品鑑定書等件（見108年度毒偵字第5153號卷
    第27-33、49-104、159、173、185、193-196、199-200頁，
    以及108年度他字第7205號卷第69頁）附卷可參。再為警扣
    得之白色及淡黃色結晶共計15包（驗前淨重合計49.671公克
    ，驗餘淨重合計49.4781公克），且純質淨重共計為35.6449
    公克，為法警查獲之白色結晶（驗前淨重1.2300公克，驗餘
    淨重1.2298公克），均呈甲基安非他命反應；為警扣得之米
    白色粉末1包（驗餘淨重0.41公克），及法警查獲之白色粉
    塊1包及粉末 2包（驗前淨重合計6.2230公克，驗餘淨重合
    計6.2048公克），經檢驗均含海洛因成分等情，亦分有上開
    卷附之交通部民用航空局航空醫務中心毒品鑑定書、法務部
    調查局濫用藥物實驗室鑑定書可稽。並有扣案之甲基安非他
    命共16包、海洛因共4包、吸食器1組、電子磅秤2臺可資佐
    證。是被告之任意性自白經上開證據補強，應與犯罪事實相
    符，殊值採信。本案事證明確，被告犯行均堪認定，應依法
    論科。 
二、論罪
  ㈠罪名 
　　核被告所為係犯毒品危害防制條例第11條第4項之持有第二
    級毒品純質淨重20公克以上之罪、第10條第1項之施用第一
    級毒品罪。被告持有純質淨重20公克以上第二級毒品甲基安
    非他命後，施用甲基安非他命之低度行為，為持有純質淨重
    20公克以上第二級毒品甲基安非他命之高度行為所吸收，又
    其持有海洛因之低度行為，為施用海洛因之高度行為所吸收
    ，均不另論罪。被告所犯上開二罪，犯意各別、行為互殊，
    應予分論併罰。
　㈡至臺灣桃園地方檢察署檢察官以109年度偵字第22422號移送
    併辦意旨書移送本院併案審理部分，係被告同一持有行為與
    本案為相同事實，乃同一案件，為起訴效力所及，本院應併
    予審理，附此敘明。
三、撤銷改判之理由
　㈠原審以被告所犯事證明確，予以論罪科刑，固非無見。惟被
    告持有第一級毒品海洛因3包（驗前淨重合計6.2230公克，
    驗餘淨重合計6.2048公克）、第二級毒品甲基安非他命1包
    （驗前淨重1.2300公克，驗餘淨重1.2298公克）犯行部分（
    即109年度偵字第22422號移送併辦部分，見108年度他字第7
    205號卷第69-70頁），係在檢察官聲請羈押時，於108年9月
    1日3時30分許搜索隨身包包物品時所發現，因與檢察官已起
    訴之持有第二級毒品純質淨重20公克以上之罪、施用第一、
    二級毒品等犯行，為相同事實，屬同一案件，法院應併予審
    理，業如前述，原審未及審酌，尚有未洽。
　㈡檢察官固以其量刑基礎已有不同，原審量刑確屬過輕為由提
    起上訴。然按量刑係法院就繫屬個案犯罪之整體評價，為事
    實審法院得依職權自由裁量之事項。量刑判斷當否之準據，
    應就判決之整體觀察為綜合考量，苟已斟酌刑法第57條各款
    所列情狀，而未逾越法定刑度，如無偏執一端，致明顯失出
    失入情形，上級審法院即不得單就量刑部分遽指為不當或違
    法。本件原審已斟酌刑法第57條各款所列情狀為被告量刑之
    基礎，並無偏執一端，致明顯失出失入情形，且被告此次犯
    行係經觀察勒戒完畢後之首次再犯，亦難認原審量刑有何不
    當。檢察官上訴指摘原審此部分量刑過輕，尚非有理。然原
    判決既有上揭疏誤之處，本院應予撤銷改判。
  ㈢爰審酌被告明知甲基安非他命係毒品危害防制條例所列管之
    第二級毒品，足以戕害人之身體健康，仍自他人處購得純質
    淨重20公克以上之甲基安非他命而持有，危害國人身心健康
    及社會秩序，所為殊無可取；另審酌被告並無戒絕毒品之決
    心，未能記取教訓，竟再施用足以導致人體機能發生依賴性
    、成癮性及抗藥性等不良後果之第一、二級毒品，戕害自身
    健康，漠視法令禁制，實不宜寬縱，兼衡其智識程度、犯罪
    之動機、目的、手段、持有毒品之數量及犯罪後坦承犯行，
    自陳有一個11歲女兒，入監前擔任廚師，月收入約新臺幣4
    、5萬元之家庭生活及經濟狀況等一切情狀，量處如主文第2
    項所示之刑，以資懲儆。
四、沒收
　㈠經查，扣案之第二級毒品甲基安非他命共16包（驗餘淨重合
    計50.7079公克）、第一級毒品海洛因共4包（驗餘淨重合計
    6.6148公克），不問屬於犯人與否，均應依毒品危害防制條
    例第18條第1項前段規定沒收銷燬；至鑑驗所用之毒品，既
    已滅失，爰不再諭知沒收銷燬。
  ㈡另扣案之吸食器1組、電子磅秤2臺均為被告所有供其犯本案
    犯行所用之物，爰均依刑法第38條第2項前段之規定，宣告
    沒收。
據上論斷，應依刑事訴訟法第369條第1項前段、第364條、第299
 條第1項前段，毒品危害防制條例第10條第1項、第11條第4項、
第18條第1項前段，刑法第38條第2項前段，判決如主文。 
本案經檢察官蔡正傑偵查起訴，檢察官魏豪勇提起上訴，檢察官
越方如到庭執行職務。
中　　華　　民　　國　 109　　年　　11 　 月　　24　　日
                  刑事第二十三庭審判長法　官  許永煌
                                      法　官  雷淑雯
                                      法　官  吳定亞
以上正本證明與原本無異。
如不服本判決，應於收受送達後20日內向本院提出上訴書狀，其
未敘述上訴之理由者並得於提起上訴後20日內向本院補提理由書
（均須按他造當事人之人數附繕本）「切勿逕送上級法院」。
                                      書記官  郭侑靜
中　　華　　民　　國　　109 　年　　11　　月　　25　　日
附錄：本案論罪科刑法條全文
毒品危害防制條例第10條
施用第一級毒品者，處 6 月以上5 年以下有期徒刑。
施用第二級毒品者，處 3 年以下有期徒刑。
毒品危害防制條例第11條第4項
持有第二級毒品純質淨重二十公克以上者，處6 年以上5 年以下
有期徒刑，得併科新臺幣70萬元以下罰金。